【裁判字號】    89,交抗,70
【裁判日期】    890425
【裁判案由】    違反道路交通管理處罰條例
【裁判全文】
臺灣高等法院刑事裁定                              八十九年度交抗字第七號
    抗  告人即
    受  處分人  安生紡織有限公司
    代  表  人  甲○○
右抗告人因違反道路交通管理處罰條例案件，不服臺灣板橋地方法院八十八年度交聲
字第一九六號，中華民國八十八年十二月二十九日裁定，提起抗告，本院裁定如左：
    主      文
抗告駁回。
    理      由
一、抗告意旨略以：抗告人即受處分人安生紡織有限公司（以下簡稱安生公司）並無
    原裁定所指之違規行為，系爭車牌號碼ＧＯ─一○八○號汽車於民國八十三年四
    月三十日並無出車紀錄，尤以原裁定所指違規地點之距中正國際機場入口三公里
    處，經向交通部查證，當時係施工地段，佈滿障礙標誌，根本不可能以時速一百
    二十九公里之高速行駛，原裁定以該車當時超速行駛，認定有誤，此可向交通部
    查詢便知。又系爭汽車已於八十三年六月八日出售他人並完成過戶，原裁定謂八
    十三年六月一日填寫舉發通知單，何以申辦過戶時不通知罰款，事隔五年之後始
    於八十八年七月二十日以（八八）北監五字第一０二０七五二二號裁決書裁罰？
    足見舉發及裁定內容不實，且已逾刑法第八十條第五款就罰金刑所定追訴權時效
    。再者，汽車行駛高速公路不遵守管制之規定者，應處罰汽車駕駛人，並非車主
    ，原裁定未說明處罰車主之理由，率爾駁回抗告人之異議，難昭公允，請求撤銷
    原裁定云云。
二、按汽車行駛高速公路應依速限標誌指示，在高速公路或設站管制之道路，不遵守
    管制之規定者，處汽車駕駛人一千元以上二千元以下（均為銀元）罰鍰，高速公
    路交通管制規則第五條第一項前段、行為時道路交通管理處罰條例第三十三條定
    有明文。又道路交通管理處罰條例關於車輛駕駛人之處罰，如應歸責於車輛所有
    人者，處罰車輛所有人，為該條例第八十五條第三項所明定。而汽車所有人對於
    逕行舉發之違反道路交通管理事件應於應到案日期前到案，並告知違規駕駛人姓
    名、身分證統一編號、住址予處罰機關，其逾期不到案者，處罰機關應依道路交
    通管理處罰條例第八十五條第三項規定處罰該汽車所有人，復為違反道路交通管
    理事件統一裁罰標準及處理細則第二十四條所明定。
三、經查：
（一）抗告人安生公司原有系爭車牌號碼ＧＯ─一○八○號汽車於八十三年四月三十
      日下午三時十七分，在中正國際機場三公里處限速時速九十公里路段，以時速
      一百二十九公里之速度行駛，超速三十九公里，為內政部警政署國道公路警察
      局第一警察隊員警於八十三年六月一日依據採證照片，逕行舉發，並通知應於
      八十三年七月一日前至前臺灣省公路局臺北區監理所（現改制為交通部公路局
      臺北區監理所，以下簡稱臺北區監理所）到案之事實，有該警察隊所發八三公
      警局交字第一○二○七五二二號舉發違反道路交通管理事件通知單及照片各一
      張附原審卷可憑。又該通知單通知聯，業經該警察隊於八十三年六月八日以新
      莊郵局十支局第四七五二二號掛號函按車籍地址（查即抗告人所設地址臺北縣
      新莊市○○路四十五巷一號一樓）寄發車主（查即抗告人），並未退回該警察
      隊，復據該警察隊八十九年四月十七日公警國一刑訴字第０四九二三號函說明
      在卷。該警察隊並於八十三年六月十四日移送臺北區監理所列管，而抗告人既
      未依期到案，亦未告知違規駕駛人姓名、住所，則臺北區監理所以抗告人即汽
      車所有人為裁罰對象，認其違反行為時道路交通管理處罰條例第三十三條規定
      ，裁罰新臺幣六千元（即銀元二千元），即無不合。抗告意旨雖指本件應處罰
      駕駛人而非車主云云，然其迄未說明實際從事違規行為之汽車駕駛人之姓名、
      住所，顯無從卸其應負之違規責任。
（二）依據卷附違規採證照片所示，系爭汽車右側並無施工跡象，亦無設立相關交通
      標誌，顯非如抗告人所稱違規地點當時係施工地段，佈滿障礙標誌之情事，抗
      告人稱可向交通部查證云云，核無必要。況且，縱如抗告人所稱該處係施工路
      段，則系爭汽車仍超速行駛，尤為不該，抗告人尚不得以該處為施工路段，即
      據以指稱無超速之可能。
（三）按汽車所有人或駕駛人違反道路交通管理事件尚未處結者，公路監理機關於汽
      車所有人或駕駛人辦理其各項登記時，應請其就違規案件先予清結，固為違反
      道路交通管理事件統一裁罰標準及處理細則第四十四條第一項所明定。惟依同
      細則第二十九條所定，逕行舉發違規者，舉發單位應在違反行為日起三十日內
      ，將有關文書或電腦資料移送管轄之公路主管機關，顯見在未移送之前，公路
      主管機關尚無從知悉舉發事實。查系爭汽車於八十三年六月八日由抗告人辦理
      車輛過戶登記移轉至籍設彰化之陳建國名下，當時資料登載並無違規紀錄，有
      汽車車籍查詢資料在卷可憑。然查舉發系爭汽車違規之內政部警政署國道高速
      公路警察局係於八十三年六月十四日始將所發八三公警局交字第一○二○七五
      二二號通知單，移送臺北區監理所列管，已在同年月八日系爭汽車申請過戶之
      後，有臺北區監理所八十八年十一月二十三日（五）0000000000七
      號函附卷可稽，是轄屬公路主管機關受理系爭汽車過戶登記時，尚未接獲該車
      之違規資料，自難以其准予登記推論無本件違規事實。
（四）至於汽車違規之裁罰，僅道路交通管理處罰條例第九十條第一項前段定有：「
      違反本條例之行為，自行為成立之日起．．．．逾三個月不得舉發」，並無準
      用刑法追訴權時效及稅捐稽徵法核課期限之相關規定。本件舉發警員於八十三
      年四月三十日違規行為發生後之同年六月一日填寫舉發通知單，並於八十三年
      六月八日寄送抗告人，有如前述，其舉發已屬合法。則原處分機關據以於八十
      八年七月二十日以北監五字第一○二○七五二二號裁決書予以裁罰，亦無不當
      。
    綜上，原裁定以抗告人對原處分機關前開裁決聲明異議為無理由，依道路交通案
    件處理辦法第十九條，裁定予以駁回，核無不合。抗告人仍執前詞，指摘原裁定
  有所違誤，並無理由，應予駁回。
據上論結，應依道路交通案件處理辦法第二十六條，刑事訴訟法第四百十二條，裁定
如主文。
中     華     民     國    八十九   年       四       月     二十五     日
                             臺灣高等法院刑事第五庭
                                 審判長法  官  曾  德  水
                                       法  官  趙  功  恆
                                       法  官  林  立  華
右正本證明與原本無異。
不得再抗告。
                                       書記官  廖  月  女
中     華     民     國    八十九   年       四       月     二十六     日


司法院資訊處製作；財團法人民間司法改革基金會備份。
